【裁判字號】    99,家聲,68
【裁判日期】    990430
【裁判案由】    聲請更改姓氏
【裁判全文】
臺灣臺南地方法院民事裁定              99年度家聲字第68號
聲  請  人  丙○○
相  對  人  乙○○
上列聲請人聲請更改姓氏事件，本院裁定如下：
    主  文
准聲請人之姓氏變更為母姓「許」。
聲請程序費用新臺幣壹仟元由聲請人負擔。
    理  由
一、按有下列各款情形之一，且有事實足認子女之姓氏對其有不
    利之影響時，父母之一方或子女得請求法院宣告變更子女之
    姓氏為父姓或母姓：(一)父母離婚者。(二)父母之一方或雙方死
    亡者。(三)父母之一方或雙方生死不明滿三年者。(四)父母之一
    方曾有或現有未盡扶養義務滿二年者，民法第1059條第5項
    定有明文。
二、本件聲請意旨略以：聲請人之父親即相對人乙○○與聲請人
    之母親甲○○業於民國96年7月2日離婚。聲請人出生後，相
    對人對於聲請人並不關愛照顧或盡心扶養，自聲請人懂事以
    來，長久感到與相對人親子關係十分淡泊，相對人不甚關心
    且常以不合理之管教方式對待聲請人，且自聲請人就讀國中
    開始，相對人即不願意提供聲請人教育費與生活費用，聲請
    人所有一切支出均由聲請人之打工收入與聲請人之母親幫忙
    維持，相對人未有任何協助。於96年7月2日相對人與聲請人
    母親離婚後，聲請人雖由父母共同監護，然相對人對聲請人
    實則不聞不問。相對人對聲請人長達20年來的漠不關心，且
    視聲請人非己出之態度，令聲請人十分痛苦，心理所受創傷
    非外人所能理解，聲請人每思及自己與相對人同姓氏，即感
    到壓力及排斥，生活上與心理上則充斥不愉快之感受，聲請
    人因認繼續從父姓「蔡」對聲請人有不利之影響，為此爰依
    民法第1059條第5項第1款、第4款之規定，聲請變更姓氏為
    母姓「許」等語。
三、查本件聲請人主張相對人即聲請人之父親乙○○與聲請人之
    母親甲○○業已於96年7月2日離婚。聲請人出生後，相對人
    對於聲請人並不關愛照顧或盡心扶養，親子關係十分淡泊，
    相對人不甚關心且常以不合理之管教方式對待聲請人，且自
    聲請人就讀國中開始，相對人即不願意提供聲請人教育費與
    生活費用，聲請人所有一切支出均由聲請人之打工收入與聲
    請人之母親幫忙維持，於96年7月2日相對人與聲請人母親離
    婚後，聲請人雖由父母共同監護，然相對人對聲請人實則不
    聞不問之事實，業據聲請人提出戶籍謄本2件為證，且經證
    人即聲請人之母親甲○○證述綦詳（詳見99年4月12日訊問
    筆錄），堪信聲請人主張之前開事實為真實。本院依據上開
    調查結果，並審酌聲請人之父親乙○○、母親甲○○業已於
    96年7月2日離婚，且相對人自聲請人幼年時起即與聲請人互
    動不良，親子關係不睦，對聲請人漠不關心，未盡扶養聲請
    人之義務，聲請人雖從父姓，惟對自己之姓氏缺乏認同感，
    衡情可認聲請人如繼續從父姓對聲請人確有不利之影響，而
    有變更為從母姓「許」之必要，故本件聲請人之聲請，為有
    理由，應予准許。
四、依非訟事件法第21條第2項、第24條第1項，民事訴訟法第78
    條，裁定如主文。
中    華    民    國    99    年    4     月    30    日
                  家事法庭    法  官  葉惠玲
以上正本係照原本作成
如對本裁定抗告，須於裁定送達後10日內向本院提出抗告狀（須
附繕本）。
中    華    民    國    99    年    4     月    30    日
                              書記官  謝麗首

司法院資訊處製作；財團法人民間司法改革基金會備份。
